【裁判字號】    92,上易,3222
【裁判日期】    921211
【裁判案由】    竊盜
【裁判全文】
臺灣高等法院刑事判決                          九十二年度上易字第三二二二號
    上  訴  人  臺灣板橋地方法院檢察署檢察官
    被      告  乙○○
                        （另案臺灣臺北監獄臺北分監執行中）
右上訴人因被告竊盜案件，不服臺灣板橋地方法院九十二年度易字第二三二五號，中
華民國九十二年九月十日第一審判決（起訴案號：臺灣板橋地方法院檢察署九十二年
度偵字第一二六七三號），提起上訴，本院判決如左：
    主  文
上訴駁回。
    理  由
一、公訴意旨略以：被告乙○○前因贓物案件，於民國（下同）八十五年一月十八日
    經本院以八十四年度上易字第二四九五號判決上訴駁回，而維持臺灣臺中地方法
    院八十四年度易字第四五０二號判決有期徒刑六月確定，並於八十九年一月二十
    九日執行完畢。猶不知悔改，竟意圖為自己不法所有，於九十年一月三十日（應
    係一月十三日之誤）十三時許，在臺南縣永康市○○街一七０號前，以自備之萬
    能鑰匙竊取甲○○所有之車牌號碼ＧＡ九─四三六號機車得手。嗣於同日十六時
    三十分許，在臺南縣西港鄉東港村外渡頭一六三號前查獲乙○○騎乘前開贓車，
    而查知上情，因認被告涉有刑法第三百二十一條第一項之竊盜罪嫌云云。
二、按犯罪事實應依證據認定之，無證據不得認定犯罪事實；又不能證明被告犯罪者
    ，應諭知無罪之判決，刑事訴訟法第一百五十四條第二項及第三百零一條第一項
    分別定有明文。而所謂認定犯罪事實之證據，係指足以認定被告確有犯罪行為之
    積極證據而言，該項證據自須適合於被告犯罪事實之認定，始得採為斷罪資料，
    茍積極證據不足為不利於被告事實之認定時，即應為有利於被告之認定﹔而該認
    定犯罪事實之證據雖不以直接證據為限，間接證據亦包括在內，然無論直接證據
    或間接證據，其為訴訟上之證明，須於通常一般之人均不致有所懷疑，而得確信
    其為真實之程度者，始得據為有罪之認定﹔如未能發現相當證據，或證據不足以
    證明，自不能以推測或擬制之方法，以為裁判之基礎（參照最高法院二十九年上
    字第三一０五號、四十年臺上字第八六號、三十年上字第八一六號及七十六年臺
    上字第四九八六號判例）。
三、查公訴人據以認定被告涉有右揭犯行，無非係以被害人甲○○及證人陳文傑之指
    、證述，並有被害人甲○○出具之臺南縣警察局永康分局贓物認領保管單及遠傳
    電信股份有限公司行動電話門號0000000000號申請書在卷等其論據。
    訊據被告乙○○固供承有於右揭時地騎乘右述機車為警查獲之事實，惟矢口否認
    涉有右揭竊盜犯行，辯稱：該機車係伊以新台幣（下同）二萬八千元代價向一在
    電玩店認識而使用0000000000號行動電話聯絡之男子購買，伊先付二
    萬元，而因該人說證件放在家中且當天是星期六，所以要星期一才過戶並交付尾
    款八千元等語﹔查被害人甲○○所有車牌號碼ＧＡ九─四三六號機車有於右揭時
    地遭竊乙情，業據被害人甲○○於警訊時指述在卷，並有被害人甲○○出具之臺
    南縣警察局永康分局贓物認領保管單乙紙在卷，是被告於右揭時地為警查獲時所
    騎乘之機車固係被害人甲○○於前揭時地所失竊，惟被告堅詞否認竊取該機車，
    而依被告所辯該機車係向一使用0000000000號行動電話之不詳姓名男
    子所購買，然經向遠傳電信股份有限公司申請該行動電話門號之證人陳文傑於偵
    查時證稱上開行動電話係其所使用，但並未賣機車予被告等語（見臺灣臺南地方
    法院檢察署九十一年度偵字第六四九六號偵查卷第三七頁），而被告亦未能舉證
    證明出售機車予其者之確實姓名，是固尚難遽認被告係向陳文傑購買系爭機車，
    惟被告縱不能證明機車係向陳文傑所購買，並不足推論出該機車即為被告所竊取
    ，此或被告記錯聯絡電話，或被告故欲隱瞞出售機車者，或陳文傑為圖解免刑責
    而未據實陳述，均非無可能，且被告並僅係表示賣車之人係透過該行動電話聯絡
    ，並未曾供述係向陳文傑所購買，是亦不能排除有其他人透過該電話出售系爭機
    車予被告，被告是否成立竊盜罪責，仍須有積極證據證明其客觀上有竊取行為及
    在主觀上具有不法所有之竊盜意圖，始足定之，被告持有系爭機車，並非必循由
    竊盜乙途，尚難僅以被告所供述購車來源之上手部分無法證明，即遽認該機車係
    被告所竊取，是依上所述，公訴人所舉證據，就上開機車是否為被告所竊取乙節
    ，因所憑事證尚存有合理之懷疑，而未達於確信為真之程度，並無何積極證據足
    認被告涉有竊取該機車犯行，被告竊取機車犯行，尚屬不能證明，至被告是否另
    涉贓物罪嫌，因非本件檢察官起訴之同一事實範圍內，本院無從變更起訴法條逕
    行審理，應由檢察官另行偵辦，是本件既查無何積極證據足資證明被告有竊盜犯
    行，原審因而以不能證明被告犯罪，而為無罪之諭知，經核並無不合，檢察官上
    訴意旨猶執被告未能具體指述系爭機車之來源，即認被告應負竊盜罪責，而指摘
    原審判決被告無罪係屬不當，尚難認有理由，應予駁回。
據上論斷，應依刑事訴訟法第三百六十八條，判決如主文。
本案經檢察官施慶堂到庭執行職務。
中      華      民      國    九十二    年     十二     月     十一     日
                              臺灣高等法院刑事第三庭
                                  審判長法  官  張  傳  栗
                                        法  官  林  明  俊
                                        法  官  高  明  哲
右正本證明與原本無異。
不得上訴。
                                        書記官  秦  慧  榮
中      華      民      國    九十二    年      十二    月    十二      日


司法院資訊處製作；財團法人民間司法改革基金會備份。
